【裁判字號】    98,交聲,1143
【裁判日期】    981023
【裁判案由】    違反道路交通管理處罰條例聲明異議
【裁判全文】
臺灣士林地方法院交通事件裁定        98年度交聲字第1143號
原處分機關  臺北市交通事件裁決所
異  議  人
即受處分人    甲○○
上列異議人即受處分人因違反道路交通管理處罰條例案件，對於
臺北市交通事件裁決所民國98年8月20日北市裁罰字第裁22-U000
00000號裁決不服（原舉發案號：內政部警政署鐵路警察局舉發
違反道路交通管理事件通知單鐵警行字第U00000000號），聲明
異議，本院裁定如下：
    主  文
原處分撤銷。
甲○○汽車駕駛人，駕車行經鐵路平交道，該路口之遮斷器已開
始放下，警鈴已響，仍強行闖越，處罰鍰新臺幣壹萬元，並記違
規點數參點，且施以道安講習。
    理  由
一、按汽車行駛中，駕駛人看到鐵路平交道標誌或標線後，應即
    將速度減低至時速15公里以下，接近平交道時，鐵路平交道
    設有遮斷器或看守人員表示停止時，應即暫停，俟遮斷器開
    放或看守人員表示通行後，始得通過，道路交通安全規則第
    104條第1項第1款前段定有明文。又按汽車駕駛人，駕車在
    鐵路平交道上，不遵守看守人員之指示，或遮斷器開始放下
    ，或警鈴已響、閃光號誌已顯示，仍強行闖越，處新臺幣（
    下同）6,000元以上12,000元以下罰鍰，並記違規點數3點，
    汽車駕駛人有違反道路交通管理處罰條例第54條規定者，應
    接受道路交通安全講習，道路交通管理處罰條例第54條第1
    款、第63條第1項第3款及第24條第1項第4款亦有明文規定。
二、原處分意旨略以：本件異議人即受處分人甲○○於民國98年
    6月2日下午17時51分許，駕駛車牌號碼8993-DY號自用小貨
    車（下稱系爭車輛）行經桃園縣中壢市○○路○○道時，因
    警鈴已響閃光號誌已顯示，仍闖平交道，為警逕行舉發「警
    鈴已響，紅燈已閃，遮斷器開始放下，仍強行闖越平交道」
    之違規，爰依道路交通管理處罰條例第54條第1款及第85條
    第1項之規定裁處異議人罰鍰10,000元，並施以道安講習。
三、異議意旨略以：由錄影光碟51分25秒可見，伊排檔啟動後已
    過大部分車身，數秒後遮斷器才開始落下，可證伊並非待警
    鈴及警示燈閃與遮斷器已開始做警示動作時才故意闖入；又
    伊於當時到達上開違規地點，因見前車已過平交道，且前方
    路口號誌為綠燈，伊欲跟上通過時，前車不知何故竟停止，
    致警鈴響起時，伊停在遮斷器下方，若停在原位，遮斷器將
    無法放下，故伊想快速將車開過對面臨停區，才徐徐通過該
    平交道，到達後見車尾尚有小部分在鐵軌處，伊怕危險又將
    車退回原啟動區，依當時狀況實非得已，盼能就此事實從輕
    量罰云云。
四、經查：
  (一)本件異議人即受處分人甲○○於上揭時、地，駕駛系爭車
      輛，為警逕行舉發「警鈴已響，紅燈已閃，遮斷器開始放
      下，仍強行闖越平交道」之違規，此有內政部警政署鐵路
      警察局鐵警行字第U00000000號違反道路交通管理事件通
      知單影本1份及平交道監視光碟1片附卷可稽，此部份事實
      堪以認定，合先敘明。
  (二)異議人雖辯稱：伊排檔啟動後已過大部分車身，數秒後遮
      斷器才開始落下，可證伊並非待警鈴及警示燈閃與遮斷器
      已開始做警示動作時才故意闖入云云。惟經本院當庭勘驗
      錄影光碟，光碟中最後1個檔案之勘驗結果顯示：中壢市
      ○○路南向路段（靠近該向車輛行進方向）之平交道遮斷
      器於光碟時間98年6月2日17時51分41秒開始緩慢放下，系
      爭車輛原出現於畫面右方（即中壢市○○路○○路段）之
      車頭前緣消失；光碟時間98年6月2日17時51分46秒時，中
      壢市○○路○○路段（靠近該向車輛行進方向）之平交道
      遮斷器已完全放下，系爭車輛車頭前緣出現於畫面右方（
      即中壢市○○路○○路段）；光碟時間98年6月2日17時51
      分49秒時，系爭車輛出現在中壢市○○路○○路段平交道
      上，並往前行進穿過黃色網狀線及平交道（見本院卷第23
      頁），並有翻拍照片編號5、6、7號3張在卷可稽（見本院
      卷第28-2 9頁），參以平交道遮斷器之放下時間，為避免
      車輛卡在平交道中造成危險，故以靠近該向行進車輛方先
      行放下，同一路段二行向各靠近該向行進車輛方之平交道
      遮斷器則於同時放下等情，是依前揭勘驗筆錄及照片可判
      斷異議人進入該平交道之前，警鈴已經響起，該路段二行
      向靠近該向行進車輛方之遮斷器均已開始放下，其仍強行
      闖越鐵路平交道之違規事實，已臻明確。
  (三)至異議人辯以：伊於當時到達上開違規地點，因見前車已
      過平交道，且前方路口號誌為綠燈，伊欲跟上通過時，前
      車不知何故竟停止，致警鈴響起時，伊停在遮斷器下方，
      若停在原位，遮斷器將無法放下，故伊想快速將車開過對
      面臨停區，才通過該平交道云云。經本院當庭勘驗錄影光
      碟，光碟中最上排倒數第2個檔案之勘驗結果顯示：光碟
      時間98年6月2日17時51分41秒時，畫面中系爭車輛向後退
      ，後輪約於黃色網狀線末端；光碟時間98年6月2日17時51
      分44秒，系爭車輛向後退停，黃色網狀線末端約於車體中
      央下方；光碟時間98年6月2日17時51分50秒時，系爭車輛
      離開畫面，（中壢市○○路○○路段靠近該向行進車輛方
      之平交道）遮斷器完全放下，遮斷器位置約於白色停止線
      及黃色網狀線中央（見本院卷第24頁），並有翻拍照片編
      號2、3、8號3張附卷可憑（見本院卷第26、29頁），佐以
      前揭光碟最後1個檔案之勘驗結果顯示：中壢市○○路○
      ○路段（靠近該向行進車輛方）之平交道遮斷器於光碟時
      間98年6月2日17時51分41秒開始緩慢放下等情，足認異議
      人所稱中壢市○○路○○路段靠近該向車輛行進方之平交
      道遮斷器放下時，系爭車輛正於該遮斷器下方等語，固非
      無據。惟按黃色網狀線，用以告示車輛駕駛人禁止在設置
      本標線之範圍內臨時停車，防止交通阻塞，視需要劃設於
      接近鐵路平交道或因常受交通管制或其他原因需限制不得
      臨時停車之地點，道路交通標誌標線號誌設置規則第173
      條第1項有明文規定，查異議人係駕駛人，為領有駕駛執
      照之人，對於前揭交通安全規則自須遵守，而不得以己意
      為估量是否遵守交通法令之標準，是其對於禁止暫停之區
      域即黃網線區，理應隨時注意車前號誌之狀況，保持安全
      車距，以便隨時於駛入禁止暫停區域前，得隨時暫停，避
      免將車輛停於該不得暫時停止之區域，其未適時在黃網線
      區之前停車，致遮斷器已開始放下，警鈴已響時，仍駕車
      通過鐵路平交道，為可歸責己之事由，所辯仍無理由，委
      無可採，本件舉發核無違誤。
五、從而，堪認異議人確有本件違規事實，原處分機關依據道路
    交通管理處罰條例第54條第1款及第24條第1項第4款（原處
    分漏引第24條第1項第4款）規定，裁處異議人罰鍰10,000元
    ，並施以道安講習，固非無見。然汽車駕駛人違反道路交通
    管理處罰條例第54條之規定者，依同條例第63條第1項第3款
    規定，除依原條款處罰鍰外，並應予記違規點數3點，異議
    人既未爭執其為應歸責人，復於異議狀中自陳為實際駕駛人
    ，可認異議人確為本案實際駕駛人，原處分機關漏未依該規
    定記違規點數，自有未合。本件異議人之聲明異議雖無理由
    ，然原處分既有前揭可議之處，即屬無可維持，應由本院予
    以撤銷，另裁定如主文第2項所示，以資適法。
據上論斷，應依道路交通案件處理辦法第20條前段，裁定如主文
。
中    華    民    國    98    年    10    月    23    日
                        交通法庭法  官  謝佳純
以上正本證明與原本無異。
如不服本裁定應於送達後5日內向本院提出抗告狀。
                                書記官  游育慈
中    華    民    國    98    年    10    月    23    日


司法院資訊處製作；財團法人民間司法改革基金會備份。
